臺灣臺南地方法院民事判決
110年度訴字第444號
原      告  邱翊庭  
            鄭光鈞  
被      告  梁氏虹琛
上列當事人間侵權行為損害賠償事件，原告提起刑事附帶民事訴
訟，經本院刑事庭以109年度附民字第236號裁定移送前來，本院
於民國110年8月24日言詞辯論終結，判決如下：
    主    　文
被告應給付原告甲○○新臺幣12萬3,610元，及自民國109 年6月17
日起至清償日止，按週年利率5％計算之利息。
被告應給付原告丙○○新臺幣6萬元，及自民國109 年6月17日起
至清償日止，按週年利率5％計算之利息。
原告二人其餘之訴駁回。
訴訟費用由被告負擔五分之一，餘由原告二人各負擔五分之二。
本判決第一項原告甲○○勝訴部分，得假執行。如被告以新臺幣12
萬3,610元為原告甲○○預供擔保，得免為假執行。
本判決第二項原告丙○○勝訴部分，得假執行。如被告以新臺幣6
萬元為原告丙○○預供擔保，得免為假執行。
原告二人其餘假執行之聲請均駁回。
    事實及理由
一、原告起訴主張：
㈠、被告因與原告甲○○（原名邱雅靜）及其配偶即原告丙○○（原
    名鄭安傑）前有細故，竟基於行使偽造準私文書、妨害名譽
    之犯意，於民國108年2月起至同年11月間之不詳時間，在其
    臺南市○○區○○街00號之住處及其他不詳地點，以行動電話透
    過網際網路連結至Facebook（下稱臉書）網站，未經原告2
    人、原告甲○○之父親邱金來（107年11月歿）、原告丙○○之
    母親張雪玉、原告2人女兒鄭○盈（斯時未滿18歲，真實姓名
    年籍資料詳卷）之同意或授權，分別冒用原告2人、邱金來
    、張雪玉、鄭○盈之名義，以附表一、附表二所示之使用者
    名稱，偽造申請使用者帳戶之資料內容表示係原告2人、邱
    金來、張雪玉、鄭○盈向臉書網站申請臉書帳戶使用之意之
    準私文書後，持以向臉書網站申請後開通行使帳戶，並以上
    述臉書帳戶，於不特定多數人得共見共聞、具有公開性之臉
    書網站上與原告甲○○之朋友互動，使不特定多數人誤認上述
    臉書帳戶之使用者為原告2人、邱金來、張雪玉、鄭○盈本人
    ，足以生損害於原告2人、邱金來（已歿）、張雪玉、鄭○盈
    之權益及臉書網站對於使用者資料管理之正確性。且被告又
    於如附表一、二所示之時間，上傳如附表一、二所示之照片
    作為前開帳號之大頭貼或封面照片，使不特定多數人得共見
    共聞，而公然以附表一照片上所加註之如附表一所示文字辱
    罵原告2人，及以附表二照片上所加註之如附表二所示文字
    ，散布指摘足以毀損原告2人名譽之事，而足以貶損原告2人
    在社會上所保持之人格與地位等評價。嗣原告甲○○發覺遭人
    偽冒其名義之臉書帳號在友人貼文下辱罵不雅言論後報警處
    理，並經臺灣臺南地方檢察署（下稱臺南地檢署）檢察官指
    揮臺南市政府警察局第五分局員警於109年2月6日，持本院
    刑事法官核發之搜索票至被告上址住處搜索，扣得其所持用
    之門號0000000000號行動電話（IMEI碼：000000000000000
    、000000000000000）1支，經數位採證還原後，查得該行動
    電話內儲存多張加註有與附表一、二所示內容相同或相似之
    原告2人及其家人、友人、子女等之照片，因而查悉上情。
㈡、被告上揭行為，騷擾原告2人、親戚、朋友，使原告甲○○備受
    困擾，本就有疾病的原告甲○○原本快要病癒的身體因此又崩
    潰﹑失眠、日夜顛倒，迄今無法返回工作崗位，進而求診心
    理醫師，藉助藥物長期控制情緒及睡眠。甚至原告2人均更
    改其原本之名字，被告也不願放過原告2人。原告甲○○因被
    告公然侮辱、加重誹謗之行為，受有新臺幣（下同）3,610
    元醫藥費之支出損害（原告因長期受其精神折磨所支出的醫
    藥費用共3,610元，其計算式為：門診14次，每次200元，共
    2,800元，藥費部分負擔60元，11次，共660元、診斷證明書
    一份150元）及請求精神慰撫金50萬元。又原告丙○○亦因名
    譽權受損，遭被告貶抑了人格及社會評價，故亦爰依民法第
    184條第1項前段、第195條第1項之規定，向被告請求50萬元
    之精神慰撫金。
㈢、被告開庭時一直說她對這一切都不懂、不知道，也不瞭解臺
    灣的法律，這些都是推託之詞，因為刑案判決之後，被告還
    是一直傳訊息騷擾原告2人。既然被告能使用兩支以上的手
    機，偽造臉書帳戶，上傳那麼多的照片及侮辱文字，且被告
    上揭犯罪事實以及判決之後的騷擾行為，都是使用中文，顯
    見被告對於中文以及發生的事情都知之甚詳，不可能不懂或
    不知道等語。
㈣、聲明（見本院卷第109至113頁）：
①、被告應給付原告甲○○50萬3,610元，及自109年6月17日起至清
    償日止，按週年利率5％計算之利息。
②、被告應給付原告丙○○50萬元，及自109年6月17日起至清償日
    止，按週年利率5％計算之利息。
③、訴訟費用由被告負擔。
④、願供擔保，請准宣告假執行。
二、被告答辯略以：
㈠、我對於刑事判決沒有意見。但我覺得很委屈。刑事案件我並
    沒有提上訴，但我不願意賠償原告精神慰撫金，也不願意賠
    償原告甲○○的醫藥費用，因為我是在家顧小孩，我沒有錢。
㈡、我是8 歲就學，我讀書讀了6 年，我不知道為何戶政機關註
    記我是高中畢業。我目前無業。名下沒有財產。我目前配偶
    是陳寶源。我很年輕十幾歲時就嫁來臺灣了，一直居住到現
    在。我生了一子一女，都是我在照顧，女兒今年就讀大學，
    兒子是高中生等語。
㈢、聲明（見本院卷第110頁）：
①、原告之訴及假執行之聲請均駁回。
②、訴訟費用由原告負擔。
③、如受不利之判決，願供擔保請准宣告免為假執行。
三、本院得心證之理由：
㈠、被告因與原告甲○○（原名邱雅靜）及其配偶即原告丙○○（原
    名鄭安傑）前有細故，竟基於行使偽造準私文書、妨害名譽
    之犯意，於108年2月起至同年11月間之不詳時間，在其臺南
    市○○區○○街00號之住處及其他不詳地點，以行動電話透過網
    際網路連結至Facebook（下稱臉書）網站，未經原告2人、
    原告甲○○之父親邱金來（107年11月歿）、原告丙○○之母親
    張雪玉、原告2人女兒鄭○盈（斯時未滿18歲，真實姓名年籍
    資料詳卷）之同意或授權，分別冒用原告2人、邱金來、張
    雪玉、鄭○盈之名義，以附表一、附表二所示之使用者名稱
    ，偽造申請使用者帳戶之資料內容表示係原告2人、邱金來
    、張雪玉、鄭○盈向臉書網站申請臉書帳戶使用之意之準私
    文書後，持以向臉書網站申請後開通行使帳戶，並以上述臉
    書帳戶，於不特定多數人得共見共聞、具有公開性之臉書網
    站上與原告甲○○之朋友互動，使不特定多數人誤認上述臉書
    帳戶之使用者為原告2人、邱金來、張雪玉、鄭○盈本人，足
    以生損害於原告2人、邱金來（已歿）、張雪玉、鄭○盈之權
    益及臉書網站對於使用者資料管理之正確性。且被告又於如
    附表一、二所示之時間，上傳如附表一、二所示之照片作為
    前開帳號之大頭貼或封面照片，使不特定多數人得共見共聞
    ，而公然以附表一照片上所加註之如附表一所示文字辱罵原
    告2人，及以附表二照片上所加註之如附表二所示文字，散
    布指摘足以毀損原告2人名譽之事，而足以貶損原告2人在社
    會上所保持之人格與地位等評價。嗣原告甲○○發覺遭人偽冒
    其名義之臉書帳號在友人貼文下辱罵不雅言論後報警處理，
    並經臺灣臺南地方檢察署（下稱臺南地檢署）檢察官指揮臺
    南市政府警察局第五分局員警於109年2月6日，持本院刑事
    法官核發之搜索票至被告上址住處搜索，扣得其所持用之門
    號0000000000號行動電話（IMEI碼：000000000000000、000
    000000000000）1支，經數位採證還原後，查得該行動電話
    內儲存多張加註有與附表一、二所示內容相同或相似之原告
    2人及其家人、友人、子女等之照片，因而查悉上情乙節，
    業經本院刑事庭以109年度訴字第522號判決判處被告乙○○○
    犯行使偽造準私文書罪（按：被告以一行為觸犯行使偽造準
    私文書罪、公然侮辱罪及加重誹謗罪，為想像競合犯，應依
    刑法第55條規定，從一重論以行使偽造準私文書罪），處有
    期徒刑5月，如易科罰金，以1千元折算壹日確定在案，並經
    本院調取該刑事案卷核閱無誤。
㈡、雖被告辯稱：伊不知道，伊都不懂云云，然查，臺南市政府
    警察局第五分局員警持本院開立之109年度聲搜字第136號搜
    索票，前於109 年2月6日至被告之臺南市○○區○○街00號
    住處搜索，經被告自行提出行動電話1支（含門號000000000
    7 號之SIM卡1張）並扣案，該行動電話經數位採證還原後，
    發現其內儲存有多張原告甲○○、丙○○或其家人之照片（
    偵一卷第215至235頁），部分照片與如附表一、二所列照片
    相同或相似，照片上並加註有「死變態邱雅靜」、「人渣、
    不要臉夫妻欠錢」、「我鄭安傑豬狗不如又怎樣」、「邱雅
    靜妳先生是一個渣男下流偷搞人妻鄭安傑」、「鄭安傑＋邱
    雅靜是一對欠錢不還夫妻檔」、「人渣不要臉安大師」等與
    附表一、二所示文字相同或相似之內容等情，有臺南市政府
    警察局第五分局109年2月7日南市警五偵字第1090060823 號
    函暨本院109年度聲搜字第136號搜索票影本、扣押筆錄、扣
    押物品目錄表、扣押現場及物品照片3張（見偵一卷第201至
    211頁）、臺南地檢署檢察事務官109年3月3日勘查報告暨上
    述扣案行動電話內復原照片（見偵一卷第215至235頁）、原
    告甲○○提出之臉書網頁截圖資料（即附表一編號6至8、附
    表二編號6至7之截圖，見偵一卷第19至33、45至58、71、89
    至91、183 頁）、臺南地檢署檢察事務官勘查報告暨臉書網
    頁翻拍照片（即附表一編號1至5、9、附表二編號1至5、8之
    截圖，見偵一卷第119至155頁）附卷可稽，並有被告行動電
    話1 支扣押在案，堪認原告前揭主張之事實，確係被告所為
    無訛。
㈢、按因故意或過失，不法侵害他人之權利者，負損害賠償責任
    ；不法侵害他人身體、健康、名譽、自由、信用、隱私、貞
    操或不法侵害其他人格法益而情節重大者，被害人雖非財產
    上之損害，亦得請求賠償相當之金額。民法第184 條第1 項
    前段、第195 條第1 項前段分別定有明文。本件被告既為附
    表一、二之行為，顯係因故意不法侵害原告2人之名譽權，
    致原告2人受有精神上之痛苦無疑，則原告2人依民法第184 
    條前段、第195 條第1項前段之規定，請求被告賠償其所受
    之非財產上之損害即精神慰撫金，自屬有據。
㈣、再按慰藉金之賠償須以人格權遭遇侵害，使精神上受有痛苦
    為必要，其核給之標準固與財產上損害之計算不同，然非不
    可斟酌雙方身分資力與加害程度，及其他各種情形核定相當
    之數額，最高法院51年台上字第223號判例可資參照。經查
    ，原告甲○○為高職畢業，目前打零工，收入每月幾千元，10
    8年總所得為337,709元、名下財產有田賦一筆、土地一筆、
    汽車一輛、投資數筆，財產總額共755萬4,930元；原告丙○○
    為高職畢業，目前打零工，每月收入不固定，108年總所得
    為1,448元、名下財產有投資二筆，財產總額共12,830元；
    被告自陳僅讀到國小6年、然戶政機關登記其為高中畢業，
    目前無業，為家管，育有一子一女，108年總所得為5,269元
    、名下無財產等情，業經兩造分別供明在卷，並有本院依職
    權調取之兩造電子閘門財產所得調件明細表、戶籍資料在卷
    可憑（見本院卷第51至72頁）。本院審酌兩造之身分、地位
    、教育程度、經濟狀況、被告侵害之情形，及原告2人在精
    神上所受痛苦程度，另原告甲○○因本事件至精神科就診罹患
    適應障礙症合併焦慮憂鬱情緒（見本院卷第115頁）等一切
    情狀，因認原告2人請求被告賠償非財產上之損害即精神慰
    撫金，於原告甲○○於12萬3,610元之範圍內、原告丙○○於6萬
    元之範圍內始為允當，應予准許；逾此範疇之請求，即屬無
    據，不應准許。
㈤、從而，原告2人依侵權行為之法律關係，請求被告應給付原告
    甲○○12萬3,610元，及自109 年6月17日起至清償日止，按週
    年利率5％計算之利息；被告應給付原告丙○○6萬元，及自109
     年6月17日起至清償日止，按週年利率5％計算之利息，為有
    理由，應予准許。逾此範圍之請求，則無理由，應予駁回。
四、本件原告2人勝訴部分所命給付之金額未逾50萬元，爰不待
    原告2人聲請，應依職權宣告假執行，並依被告聲請，宣告
    被告如預供相當之擔保金額，得免為假執行。至原告敗訴部
    分，其假執行之聲請已失所依據，應併予駁回。
五、又本件事證已臻明確，兩造其餘主張、陳述，經本院審酌後
    ，認與本件判斷結果無影響，毋庸再予一一審酌，附此敘明
    。
六、訴訟費用負擔之依據：民事訴訟法第79條。
中　　華　　民　　國　　110 　年　　8 　　月　　31　　日
                  民事第五庭  法  官　吳金芳
以上正本證明與原本無異。
如不服本判決，應於判決送達後20日內，向本院提出上訴狀並表
明上訴理由（須附繕本），如於本判決宣示後送達前提起上訴者
，應於判決送達後20日內補提上訴理由書（須附繕本）。如委任
律師提起上訴者，應一併繳納上訴審裁判費。
中　　華　　民　　國　　110 　年　　8 　　月　　31　　日
                              書記官  李崇文
附表一
編 號 使用者名  稱 上傳照片時    間 大頭貼照片   (封面照片) 照片加註之公然侮辱文字 偵一卷 頁碼 1 邱雅靜  108年2月17日 告訴人甲○○本人照片 三八靜 三八靜 三八靜 121頁  2 邱雅靜  108年2月18日 告訴人甲○○本人照片 阿敗靜 大扣靜 123頁  3 邱雅靜  108年2月18日 告訴人甲○○本人照片 阿敗靜 大扣靜 129頁  4 邱靜靜  108年7月15日 告訴人丙○○友人小孩之照片 變態靜子 人渣靜靜 131頁  5 鄭采盈  108年8月3日 有柯文哲照片之臉書留言截圖 人渣不要臉 安大師 安大師 139頁  6 邱金來 108年7月26日前某日 白底照片 可惡夫妻檔邱＋鄭 詛咒你們不得好死 垃圾人渣 27、29 、31頁 7 邱金來 108年7月26日前某日 白底照片 邱＋鄭夫妻檔 敢做不敢當 豬狗不如 33頁 8 Zheng Anjie 108年9月18日前某日 告訴人甲○○本人照片 死變態邱雅靜 你得大腸癌是你報應 詛咒你邱家不得好死 我鄭安傑豬狗不如又怎樣 71頁 9 Zheng Anjie  108年10月10日 告訴人甲○○本人照片 （封面照片） 死變態邱雅靜 你得大腸癌是你報應 詛咒你邱家不得好死 我鄭安傑豬狗不如又怎樣 145頁  
附表二
編 號 使用者名  稱 上傳照片時    間 大頭貼照片 （封面照片） 照片加註之毀謗文字 偵一卷 頁碼 1 張雪玉  108年11月22日 有柯文哲照片之臉書留言截圖 不要臉人渣欠錢不還夫妻檔鄭安傑+邱雅靜 偷搞人妻渣男下流鄭安傑 135頁、137頁 2 Jason Jeng  108年11月10日 豬臉氣球照片 欠錢不還夫妻倆鄭安傑+邱雅靜 偷搞人妻下流安大師 147頁、149頁 3 Jason Jeng  108年11月22日 豬臉氣球照片 不要臉人渣欠錢不還夫妻檔鄭安傑+邱雅靜 偷搞人妻渣男下流鄭安傑 151頁 4 Jason Jeng  108年11月1日 豬臉氣球照片 無恥人渣欠錢不還夫妻檔鄭安傑+邱雅靜 偷搞人妻渣男下流鄭安傑 153頁 5 Jason Jeng  108年11月1日 豬臉氣球照片 無恥人渣欠錢不還夫妻檔鄭安傑+邱雅靜 偷搞人妻渣男下流鄭安傑 155頁 6 Ya Zing Chen 108年9月6日前某日 告訴人2人與家人之合照 （封面照片） 偷搞人妻渣男鄭安傑 欠錢不還夫妻檔鄭+邱 55頁  7 張雪玉  108年9月4日前某日 有柯文哲照片之臉書留言截圖 不要臉欠錢不還夫妻倆鄭+邱 偷搞人妻渣男安大師 57頁 8 Zheng Anjie （帳號同附表一編號9） 108年10月10日 告訴人丙○○本人照片 人渣欠錢不還夫妻檔鄭+邱 偷搞人妻鄭安傑  143頁